臺灣臺東地方法院刑事裁定　　　　　　　100年度聲字第232號
聲　請　人　臺灣臺東地方法院檢察署檢察官
被　　　告　陽明山
上列被告因違反毒品危害防制條例案件（100年度毒偵字第79號
、100年度毒偵字第233號），聲請人聲請單獨宣告沒收（100年
度聲沒字第16號），本院裁定如下：
    主  文
扣案之第二級毒品甲基安非他命包（驗餘含袋毛重分別為零點
肆陸捌公克、零點柒壹伍及零點伍捌伍公克）均沒收銷燬
。
其餘聲請駁回。
    理  由
一、聲請意旨略以：被告陽明山基於施用第2級毒品甲基安非他
    命之犯意，於民國100年1月27日6時許，在臺東縣臺東市○
    ○路578巷7號家中臥室，以玻璃球燒烤後吸食煙霧之方式，
    施用第2級毒品甲基安非他命1次，嗣於100年1月27日7時40
    分許，在上址為警查獲，並扣得毒品甲基安非他命3包、施
    用毒品之器具吸食器1組及玻璃球5個。被告另基於施用第2
    級毒品甲基安非他命之犯意，於100年3月21日23時許，在臺
    東縣鹿野鄉鹿野村鹿鳴酒店後方往東500公尺處防汛道路，
    以玻璃球燒烤後吸食煙霧之方式，施用第2級毒品安非他命1
    次，嗣於100年3月22日1時許，在臺東縣鹿野鄉鹿野村鹿鳴
    酒店後方往東500公尺處防汛道路為警查獲，並扣得施用毒
    品之器具吸食器2組、吸管5支、杓子1支等案件，業經臺東
    地方法院檢察署檢察官以100年度毒偵字第79號、第233號案
    件為不起訴處分確定。扣案之上開甲基安非他命，係違禁物
    品，又扣案之吸食器3組、玻璃球5個均屬專供施用毒品之器
    具，爰依毒品危害防制條例第18條第1項前段、刑法第38條
    第1項第1款、第2項、第40條第2項之規定聲請裁定宣告沒收
    銷毀等語。
二、按甲基安非他命屬毒品危害防制條例第2條第2項第2款所規
    定之第2級毒品，查獲之第2級毒品，不問屬於犯人與否，均
    沒收銷毀之；又違禁物或專科沒收之物得單獨宣告沒收，毒
    品危害防制條例第18條第1項前段及刑法第40條第2項，分別
    定有明文，是查獲之第2級毒品甲基安非他命，既為刑法絕
    對義務沒收之物，要屬刑法第40條第2項所稱之專科沒收之
    物。
三、經查，被告基於施用第2級毒品甲基安非他命之犯意，於100
    年1月27日6時許，在臺東縣臺東市○○路578巷7號家中臥室
    ，以將甲基安非他命置於玻璃球內用火燒烤吸食煙氣之方式
    ，施用甲基安非他命1次，為警於同日7時40分許，在上址查
    獲，並扣得甲基安非他命3包(含袋毛重各為0.3528公克、0.
    3773公克及0.3661公克，驗後含袋毛重各為0.3468公克、0.
    3715公克、0.3585公克）、吸食器1組及玻璃球5個等物。復
    基於施用第2級毒品甲基安非他命之犯意，於100年3月21日
    23時許，在臺東縣鹿野鄉鹿野村鹿鳴酒店後方往東500公尺
    處防汛道路，以上開相同方式施用甲基安非他命1次，為警
    於同年月22日1時許，在上處防汛道路查獲，並扣得吸食器
    具2組、吸管5支、杓子1支。嗣經本院以100年度毒聲字第27
    號裁定送觀察、勒戒後，因認無繼續施用毒品之傾向，而於
    100年6月23日觀察、勒戒執行完畢出所，並由臺灣臺東地方
    法院檢察署檢察官以100年度毒偵字第79號、第233號案件為
    不起訴處分確定在案，業據本院核閱全案卷證無訛，並有上
    開刑事裁定、不起訴處分書、臺東縣警察局搜索、扣押筆錄
    及扣押物品目錄表、扣案物品照片、臺灣高等法院被告前案
    紀錄表各乙份在卷足憑。又前開扣案物品3包為甲基安非他
    命，業據被告自承為安非他命在卷，且經慈濟大學濫用藥物
    檢驗中心檢出證物晶體中含甲基安非他命成分，此有慈濟大
    學濫用藥物檢驗中心100年5月6日慈大藥字第100050602號函
    及所附之鑑定書在卷足憑，足證扣案物品確為第2級毒品甲
    基安非他命無訛，應依毒品危害防制條例第18條第1項前段
    沒收銷燬之。另按毒品危害防制條例第18條第1項規定，得
    諭知沒收並銷燬之者，以查獲之毒品及專供製造或施用毒品
    之器具為限，固不及於毒品之外包裝，惟若外包裝與沾附之
    毒品無法析離，自應將外包裝併該毒品諭知沒收並銷燬之（
    最高法院94年度臺上字第6213號判決意旨可資參照），是包
    裝上開甲基安非他命所用之夾鍊袋3只，因內含極微量之甲
    基安非他命殘留而無法析離，應併依毒品危害防制條例第18
    條第1項前段之規定，沒收銷燬之。另鑑驗所耗損之第2級毒
    品甲基安非他命，既已滅失，爰不另為沒收銷燬之諭知。
四、至毒品危害防制條例第18條第1項前段之專供製造或施用毒
    品之器具之沒收銷毀規定，其所謂「專」供，係指器具本身
    性質上「專」供為製造、施用毒品之用者為限，若通常可以
    供他項用途之器具，以之代用，或將本供為他用途之器具併
    湊後，以供施用，均非屬之；且依同法第4條第4項、第5條
    第5項、第11條第3項，製造、運輸、販賣、意圖販賣而持有
    ，或單純持有「專供製造、施用毒品」之器具亦分別構成各
    該條項之罪（臺灣高等法院暨所屬法院88年法律座談會結論
    可資參照）。查扣案之吸食器3組及玻璃球5個，本質上均尚
    可供其他用途使用，客觀上難認係專供施用毒品之器具，復
    參以施用毒品者，往往以簡易器具拼湊做成吸食器之情，亦
    難認上開物品係違禁物，而得依刑法第40條第2項之規定單
    獨宣告沒收。是聲請人此部分聲請，於法未合，應予駁回。
據上論斷，應依刑事訴訟法第220條，毒品危害防制條例第18條
第1項前段，刑法第40條第2項，裁定如主文。
中    華    民    國   100    年     7   月    28     日
                  刑事第一庭  法  官  楊峻宇
以上正本證明與原本無異。
如不服本裁定，應於裁定送達後5日內向本院提出抗告狀（須附
繕本）。
「切勿逕送上級法院」
                              書記官  黃健豪
中    華    民    國   100    年    8     月    3     日